【裁判字號】    93,訴,1415
【裁判日期】    950630
【裁判案由】    電信法等
【裁判全文】
臺灣臺北地方法院刑事判決              93年度訴字第1415號
公  訴  人  臺灣臺北地方法院檢察署檢察官
被      告  乙○○
選任辯護人  謝世瑩律師
被      告  戊○○
上列被告因違反電信法等案件，經檢察官提起公訴（九十二年度
偵字第二○八五四號），本院判決如下：
    主  文
乙○○、戊○○被訴如附表一之違反電信法、妨害秘密罪部分無
罪。
其餘被訴部分不受理。
    理  由
壹、無罪部分：
  一、公訴意旨略以：被告乙○○於民國九十年十月起至九十二
      年十月間止，擔任址設臺北市○○路一八二號九樓「立榮
      國際徵信有限公司」（下稱立榮公司）實際負責人，另被
      告戊○○、己○○（另行審結）、庚○○（另行審結）等
      三人及陳玉軒（另行偵辦）、黃暹恆、龔慶元、李國政（
      以上三人另為不起訴處分）等人，則均任職立榮公司擔任
      經理，並實際負責接受他人委託從事工商資訊、個人行蹤
      、外遇、尋人及信用等徵信調查業務，其中被告戊○○、
      己○○等二人，並曾分別兼任該公司「管道」（指徵信公
      司內部專責處理資料查詢及裝機案件彙整者）一職。被告
      乙○○、庚○○、戊○○及己○○等四人均明知市○○○○路及通話內容，為電信事業及專用電信處理之通信，不
      得無故在市○○○○○路上以接線方式盜接，亦不得無故
      以錄音方式盜錄他人非公開之談話內容而侵害他人之通信
      秘密，詎為圖便利上開各項徵信調查業務需要，竟基於概
      括犯意，於如附表一所示之時間，分別與共同被告甲○○
      （業經臺灣基隆地方法院判處有期徒刑四月確定）出於共
      同犯意之聯絡，以每線電話由立榮公司支付共同被告甲○○新臺幣（下同）一千元二至二千五百元不等之價格，對
      如附表一所示被害人之市內電話，以在電話線路上盜接出
      分線，再於分線上裝置錄音機之接線方式，盜錄如附表一
      所示被害人非公開之談話內容，而侵害他人之通信秘密，
      再由共同被告甲○○按月至立榮公司向共同被告己○○等
      人收取費用。嗣因共同被告甲○○於九十二年三月二十一
      日，在臺北縣新莊市○○街九巷三號裝置盜錄設備時為警
      當場查獲，始由共同被告甲○○工作紀事簿所載查悉上情
      ，並經警循線於同年四月二十二日搜索立榮公司後，分別
      在被告戊○○、庚○○抽屜查獲錄音帶各五捲等物，因認
      被告乙○○、戊○○涉嫌違反刑法第三百十五條之一第二
      款妨害秘密、電信法第六條第一項及同法第五十六條之一
      第一項之罪嫌。
  二、按「犯罪事實應依證據認定之，無證據不得認定犯罪事實
      」，又「不能證明被告犯罪者，應諭知無罪之判決」，刑
      事訴訟法第一百五十四條第二項、第三百零一條第一項定
      有明文。而所謂認定犯罪事實之證據，係指足以認定被告
      確有犯罪行為之積極證據而言，該項證據自須適合於被告
      犯罪事實之認定，始得採為斷罪資料。又苟未能發現相當
      證據，或證據不足以證明，自不能以推測或擬制之方法，
      以為裁判基礎，最高法院二十九年度上字第三一○五號、
      四十年度臺上字第八六號著有判例意旨可供參照。
  三、公訴人認被告乙○○、戊○○就被訴如附表一部分涉有前
      開刑法第三百十五條之一第二款妨害秘密、電信法第六條
      第一項及同法第五十六條之一第一項之罪嫌，無非係以被
      告乙○○、戊○○於警訊、偵查中自白，復經共同被告己○○、庚○○於警訊、偵查中供述、證人龔慶元、李國政
      甲○○於警詢、偵查證述，並有臺灣基隆地方法院九十二
      年度訴字第三六○號刑事判決一份及甲○○工作紀錄影本
      一份可證資為論據。訊據被告乙○○、戊○○堅詞否認有
      何行使偽造貨幣之犯行，被告乙○○辯稱：伊沒有委託甲○○偷接電話線，也不清楚公司其他承辦經理有無委請甲○○盜錄被害人之電話內容等語，其選任辯護人為被告乙○○辯護：甲○○雖有依委託前往告訴人壬○○、辛○○
      如附表一所示室內電話裝機地址查看現場，但因有相當之
      困難而未完成裝機盜接錄音之工作，被告乙○○自無涉告
      訴人壬○○、盧昱滿告訴之電信法或妨害秘密犯行等語；
      被告戊○○則辯稱：本案之犯罪行為均係伊擔任立榮公司
      管道以前所發生，與伊無關等語。
  四、經查：
  （一）被告乙○○於警訊、檢察事務官前固自承：伊於九十年
        十月至九十二年十月間為立榮公司實際負責人，平日從
        事徵信方面業務，就公司營運方面如工商信用調查、尋
        人查址、個人素行、動產、不動產徵信等業務偶爾會接
        洽，亦曾承接客戶委託之外遇徵信調查業務，戊○○、
        黃暹恆、庚○○、陳玉軒、己○○、李國政、龔慶元均
        曾任職立榮公司等語，被告戊○○於警詢、檢察事務官
        前固供承：伊於九十一年八月至九十二年七、八月間在
        立榮公司任職，公司實際負責人為乙○○，伊與己○○
        均曾擔任立榮公司之「管道」一職，也認識甲○○，甲○○專門在接線竊錄他人通信之裝機手，上線收費為一
        線一千五百元，收換帶四至五百元不等，帶子第一次交
        「管道」以利結帳，其後第二次開始帶子即轉交承辦經
        理，之前曾經與立榮公司配合，後來價格太高就未再配
        合了等語，共同被告己○○於警詢、檢察事務官前雖供
        稱：伊自九十年十月起至九十二年四月三十日間任職立
        榮公司，與甲○○是朋友關係等語；共同被告庚○○於
        警詢、檢察事務官前則供稱：伊自九十年底開始任職於
        立榮公司，曾受客戶委託處理會錢債務及借貸債務、調
        查他人行蹤、外遇案件，立榮公司負責人為乙○○，戊○○則曾任立榮公司「管道」一職等語，證人龔慶元於
        檢察事務官前供述：伊自九十年起至九十一年間任職立
        榮公司，庚○○、戊○○均曾任公司「管道」一職，甲○○至立榮公司時，與庚○○、己○○比較熟等語，證
        人李國正於檢察事務官前亦供稱：伊自九十二年三月起
        任職立榮公司，被告戊○○曾任立榮公司「管道」一職
        ，甲○○亦曾至立榮公司等語，證人甲○○於偵查中曾
        以證人身分結證稱：立榮公司都打電話給伊，戊○○曾
        報過案件給伊，伊有與己○○談過，戊○○曾報過一件
        ，但電話故障，是安和路，己○○、乙○○沒有到報過
        案件給伊等語。然公訴人所舉被告乙○○、戊○○於警
        詢、檢察事務官前之供述、共同被告庚○○、己○○於
        警詢、檢察事務官前之供述及證人龔慶元、李國正於檢
        察事務前之供述均未具體就被告乙○○、戊○○被訴如
        附表一之違反電信法、妨害秘密犯行有所供述，自不得
        僅憑上開被告乙○○、戊○○於警詢、檢察事務官前之
        供述、共同被告庚○○、己○○於警詢、檢察事務官前
        之供述、證人龔慶元、李國正於檢察事務前之供述及證
        人甲○○於偵查中之證述遽認被告乙○○、戊○○確有
        公訴人所指如附表一之違反電信法、妨害秘密罪部分之
        犯行。
  （二）又證人甲○○於九十三年一月九日檢察事務前固供稱：
        伊曾受立榮公司委託對第三人進行竊聽，伊工作紀錄簿
        主要是用來紀錄當天報ＣＡＳＥ給人家，打「Ｘ」的表
        示沒有裝成，打「Ｖ」的表示一定有去看過。像寫Ｄ１
        ○、３９、６６號ＢＦＳ１、開箱一千、電一千、這種
        東西表示裝機成功等語。惟證人甲○○於臺灣基隆地方
        法院檢察署檢察官九十二年度偵字第一一四七號案件九
        十二年六月三十日檢察官訊問時供稱：在筆記本上有寫
        金額的紀錄才表示有裝竊聽器；伊於九十一年一月二十
        二日有去臺北市○○路○段一五一號二十一樓（即如附
        表一編號一之盜接地點）看過，但沒有裝；筆記本上寫
        「Ｘ１」、「Ｘ２」是表示伊去看過幾次，打「Ｖ」表
        示伊有去，有裝過、看過的都寫在本子上，筆記上本寫
        「ｃ. ｆ」表示較難裝的意思，所有英文都是表示困難
        度的等語明確，足認證人甲○○工作紀錄簿上有記載金
        額者方為其確實有前往該地點裝設竊聽器一情，可資認
        定。
  （三）再者，證人甲○○於因前開案件送審時，在臺灣基隆地
        方法院法官前曾供稱：附表一（指臺灣基隆地方法院檢
        察署檢察官九十二年度偵字第一一四七號起訴書附表一
        ）編號七（即本案附表一編號一）、九、一○、二一、
        二二、二三、二五—一、二五—二、四○、四三、四四
        、四五（即本案附表一編號二）、五二、五七、六○、
        六一伊都沒有裝等語明確，且觀之甲○○工作紀錄影本
        上就本案附表一裝機情況分別記載「Ｖ北市○○路○段
        １５７號２１Ｆ  ２７３６—８６２５  ＡＥＦＸ１（
        立）」、「Ｖ板市○○路５８號５Ｆ／２９５４—３０
        １７  ＣＦＸ１（立）」、「Ｖ環河南路２段１４９巷
        ７號１１樓／２３○２—○５○３／ＴＷＸ１（立）」
        ，足認證人甲○○就附表一部分雖均曾前往欲裝機地點
        勘驗，但均未裝設竊聽器一情，應堪認定。
  （四）按刑法上之未遂犯，必須已著手於犯罪行為之實行而未
        遂，始能成立，刑法第二十五條第一項規定甚明。本件
        證人甲○○就附表一部分雖曾前往欲裝機地點勘驗，但
        仍未裝設竊聽器一情，已如前述，而遍查卷內亦無積極
        證據足以證明證人甲○○就附表一部分有已著手裝設竊
        聽器之行為，揆諸前揭說明，亦難以未遂犯論科。公訴
        意旨認被告乙○○、戊○○此部分涉嫌違反刑法第三百
        十五條之一第二款妨害秘密、電信法第六條第一項及同
        法第五十六條之一第一項之罪，即有未合，此外，復查
        無其他積極證據證明被告乙○○、戊○○就附表一部分
        確有公訴人所指違反電信法、妨害秘密犯行，不能證明
        被告乙○○、戊○○犯罪，依法應均諭知無罪之判決。
貳、公訴不受理部分：
  一、公訴意旨略以：被告乙○○於九十年十月起至九十二年十
      月間止，擔任址設臺北市○○路一八二號九樓立榮公司實
      際負責人，另被告戊○○、己○○、庚○○等三人及陳玉
      軒、黃暹恆、龔慶元、李國政等人，則均任職立榮公司擔
      任經理，並實際負責接受他人委託從事工商資訊、個人行
      蹤、外遇、尋人及信用等徵信調查業務，其中被告戊○○
      、己○○等二人，並曾分別兼任該公司「管道」一職。被
      告乙○○、庚○○、戊○○及己○○等四人均明知市○○○○路及通話內容，為電信事業及專用電信處理之通信，
      不得無故在市○○○○○路上以接線方式盜接，亦不得無
      故以錄音方式盜錄他人非公開之談話內容而侵害他人之通
      信秘密，詎為圖便利上開各項徵信調查業務需要，竟基於
      概括犯意，於如附表二、三、四所示之時間，分別與共同
      被告甲○○出於共同犯意之聯絡，以每線電話由立榮公司
      支付共同被告甲○○一千元二至二千五百元不等之價格，
      對如附表二、三、四所示被害人之市內電話，以在電話線
      路上盜接出分線，再於分線上裝置錄音機之接線方式，盜
      錄如附表二、三、四所示被害人非公開之談話內容，而侵
      害他人之通信秘密，再由共同被告甲○○按月至立榮公司
      向共同被告己○○等人收取費用。嗣因共同被告甲○○於
      九十二年三月二十一日，在臺北縣新莊市○○街九巷三號
      裝置盜錄設備時為警當場查獲，始由共同被告甲○○工作
      紀事簿所載查悉上情，並經警循線於同年四月二十二日搜
      索立榮公司後，分別在被告戊○○、庚○○抽屜查獲錄音
      帶各五捲等物，因認被告乙○○、戊○○涉嫌違反刑法第
      三百十五條之一第二款妨害秘密、電信法第六條第一項及
      同法第五十六條之一第一項之罪嫌。
  二、按告訴乃論之罪，告訴人於第一審辯論終結前得撤回其告
      訴；又告訴或請求乃論之罪，未經告訴、請求或其告訴、
      請求經撤回或已逾告訴期間者，應諭知不受理之判決，刑
      事訴訟法第二百三十八條第一項及第三百零三條第三款分
      別定有明文。
  三、經查，本件如附表二、三、四所示被害人告訴被告乙○○
      、戊○○違反電信法、妨害秘密案件，起訴書認被告乙○○、戊○○係犯刑法第三百十五條之一第二款妨害秘密、
      電信法第六條第一項及同法第五十六條之一第一項之侵犯
      通信秘密罪，依刑法第三百十九條及電信法第五十六條之
      一第四項之規定，均須告訴乃論。茲如附表二所示被害人
      於檢察事務官前分別陳稱其等從未曾對本案提出告訴等情
      明確，而如附表三所示告訴人則於檢察事務官前分別陳稱
      不願就本案再對任何人告訴等語，而有撤回告訴之真意，
      另如附表四所示之告訴人則於本院準備程序中分別與被告
      乙○○、戊○○等人達成和解，而分別具狀撤回其告訴，
      此有臺灣臺北地方法院檢察署訊問筆錄、本院準備程序筆
      錄、審判筆錄及刑事聲請撤回告訴狀等件可稽，揆諸上開
      說明，本件被告乙○○、戊○○被訴如附表二、三、四之
      違反電信法、妨害秘密罪部分應諭知不受理之判決。
據上論斷，應依刑事訴訟法第三百零一條第一項、第三百零三條
第三款，判決如主文。
本案經檢察官陳以敦到庭執行職務
中    華    民    國  九十五  年    六    月   三十   日
                    臺灣臺北地方法院刑事第二庭
                        審判長法  官  吳孟良
                              法  官  沈君玲
                              法  官  雷淑雯
上正本證明與原本無異。
如不服本判決，應於判決送達後十日內向本院提出上訴狀（應抄
附繕本）。告訴人或被害人如對於本判決不服者，應具備理由請
求檢察官上訴，其上訴期間之計算係以檢察官收受判決正本之日
期為準。
                              書記官  陳弘文
中    華    民    國  九十五  年    六    月   三十   日
附表一
┌──┬─────┬───────┬───┬─────┐
│編號│ 犯罪時間 │盜  接  地  點│受害人│受害人電話│
├──┼─────┼───────┼───┼─────┤
│ 一 │九十一年一│臺北市○○路二│壬○○│0000-0000 │
│    │月二十二日│段一五七號二十│      │          │
│    │          │一樓（起訴書誤│      │          │
│    │          │載為十一樓）  │      │          │
├──┼─────┼───────┼───┼─────┤
│ 二 │九十一年八│臺北縣板橋市和│盧春滿│0000-0000 │
│    │月十六日  │平路五八號五樓│      │          │
├──┼─────┼───────┼───┼─────┤
│ 三 │九十一年十│臺北市○○○路│余榮宗│0000-0000 │
│    │二月十六日│二段一四九巷七│      │          │
│    │          │號十一樓      │      │          │
└──┴─────┴───────┴───┴─────┘
附表二
┌──┬─────┬───────┬───┬─────┐
│編號│ 犯罪時間 │盜  接  地  點│受害人│受害人電話│
├──┼─────┼───────┼───┼─────┤
│ 一 │九十一年六│臺北市○○路一│吳蘭鶯│0000-0000 │
│    │月七日    │段三一巷九號二│      │          │
│    │          │樓            │      │          │
├──┼─────┼───────┼───┼─────┤
│ 二 │九十一年六│臺北縣中和市興│黃明香│0000-0000 │
│    │月十八日  │南路一段一三四│      │          │
│    │          │巷七號四樓    │      │          │
└──┴─────┴───────┴───┴─────┘
附表三
┌──┬─────┬───────┬───┬─────┐
│編號│ 犯罪時間 │盜  接  地  點│受害人│受害人電話│
├──┼─────┼───────┼───┼─────┤
│ 一 │九十一年三│臺北市○○○路│黃東興│0000-0000 │
│    │月四日    │七九號一樓    │      │          │
├──┼─────┼───────┼───┼─────┤
│ 二 │九十一年五│臺北市○○路五│張耕田│0000-0000 │
│    │月二日    │段一五０巷二號│      │          │
│    │          │十八樓之三    │      │          │
├──┼─────┼───────┼───┼─────┤
│ 三 │九十一年五│臺北市○○路三│趙令正│0000-0000 │
│    │月二日    │段一五八巷二○│      │          │
│    │          │弄四○號二樓之│      │          │
│    │          │五            │      │          │
├──┼─────┼───────┼───┼─────┤
│ 四 │九十一年五│臺北縣汐止市伯│許凱莉│0000-0000 │
│    │月九日    │舜街二巷三號三│      │          │
│    │          │樓            │      │          │
├──┼─────┼───────┼───┼─────┤
│ 五 │九十一年六│臺北縣中和市仁│陳延頂│0000-0000 │
│    │月三日    │愛街五四號    │（起訴│          │
│    │          │              │書誤載│          │
│    │          │              │為陳延│          │
│    │          │              │順）  │          │
└──┴─────┴───────┴───┴─────┘
附表四
┌──┬─────┬───────┬───┬─────┐
│編號│ 犯罪時間 │盜  接  地  點│受害人│受害人電話│
├──┼─────┼───────┼───┼─────┤
│ 一 │九十一年一│臺北縣汐止市茄│鄭玲玲│0000-0000 │
│    │月二十四日│苳路五二號三樓│      │          │
├──┼─────┼───────┼───┼─────┤
│ 二 │九十一年五│臺北縣中和市和│李英傑│0000-0000 │
│    │月十八日  │平街一八二巷三│      │          │
│    │          │號五樓        │      │          │
├──┼─────┼───────┼───┼─────┤
│ 三 │九十一年五│臺北市環河西南│賴阿琳│0000-0000 │
│    │月二十三日│路二段二七六號│      │          │
│    │          │六樓之一      │      │          │
├──┼─────┼───────┼───┼─────┤
│ 四 │九十一年五│臺北市○○路三│黃琮翔│0000-0000 │
│    │月二十八日│段一五八巷二○│      │          │
│    │          │弄四○號二樓之│      │          │
│    │          │三室          │      │          │
├──┼─────┼───────┼───┼─────┤
│ 五 │九十一年六│臺北市○○路一│丁○○│0000-0000 │
│    │月六日    │六六巷一號一樓│      │          │
├──┼─────┼───────┼───┼─────┤
│ 六 │九十一年六│臺北市○○○路│陳朝夫│0000-0000 │
│    │月十日    │二段九九號七樓│      │          │
├──┼─────┼───────┼───┼─────┤
│ 七 │九十一年六│臺北縣三重市正│戴杏真│0000-0000 │
│    │月二十日  │義北路二六０號│      │          │
│    │          │三樓          │      │          │
├──┼─────┼───────┼───┼─────┤
│ 八 │九十一年六│臺北縣中和市中│鍾一鳴│0000-0000 │
│    │月二十九日│安街一六八之二│      │          │
│    │          │號三樓        │      │          │
├──┼─────┼───────┼───┼─────┤
│ 九 │九十一年七│臺北市○○○路│簡名昱│0000-0000 │
│    │月三十日  │三二五號七樓  │      │0000-0000 │
├──┼─────┼───────┼───┼─────┤
│ 十 │九十一年九│臺北縣樹林鎮東│林姚君│0000-0000 │
│    │月十二日  │榮街二一八號一│      │          │
│    │          │樓            │      │          │
├──┼─────┼───────┼───┼─────┤
│十一│九十一年十│臺北市○○○路│劉山口│0000-0000 │
│    │二月十日  │一段八三巷五號│      │          │
│    │          │九樓之四      │      │          │
├──┼─────┼───────┼───┼─────┤
│十二│九十二年二│桃園縣中壢市成│癸○○│00-0000000│
│    │月間      │功路七九巷三○│丙○○│00-0000000│
│    │          │弄一一衖一二號│      │          │
│    │          │四樓          │      │          │
└──┴─────┴───────┴───┴─────┘


司法院資訊處製作；財團法人民間司法改革基金會備份。
